【裁判字號】    92,訴,285
【裁判日期】    920714
【裁判案由】    公共危險
【裁判全文】
臺灣彰化地方法院刑事判決                          九十二年度訴字第二八五號
    公  訴  人  臺灣彰化地方法院檢察署檢察官
    被      告  丙○○
    指定辯護人  本院公設辯護人  乙○○
右列被告因公共危險案件，經檢察官提起公訴（九十二年度偵字第一四三四號），本
院判決如左：
        主  文
丙○○放火燒燬現供人使用之住宅，未遂，處有期徒刑壹年拾月。緩刑伍年。扣案之
報紙壹張、打火機壹個及空汽油桶壹個均沒收之。
        事  實
一、丙○○與林秋惠係男女朋友關係，二人因故失和，丙○○因林秋惠拒絕隨其返回
    住處，而住居於友人甲○○位於彰化縣彰化市○○路二五三巷十七號住處（另有
    甲○○之女友顏妤馨、甲○○之兒子吳宥樑同住上址），乃心生不滿，詎竟興起
    放火燒燬甲○○前開住宅之犯意，於民國九十二年二月二日凌晨三時許，攜帶所
    有之報紙（張數不詳）、打火機一個、空汽油桶（容量約十六公升）一個，先至
    設於王田交流道附近之加油站，購買新臺幣一百五十元之柴油裝入上開汽油桶內
    後，隨即前往甲○○前開住處，著手將汽油桶內之柴油潑灑在甲○○住處門前，
    並前至距離甲○○住處約五十公尺處之某超商前，撥打電話通知林秋惠其已於甲
    ○○上開住處前潑灑柴油一事，並要求林秋惠隨同其返家，否則即要繼續放火燒
    屋等語，惟因遭林秋惠拒絕，乃益發堅定其前開放火燒燬甲○○前開住宅之犯意
    ，遂復前至甲○○前開住處前，以上開所有之打火機一個點燃報紙，投向先前潑
    灑在甲○○上址住處門前之柴油處引燃火勢，旋因甲○○即時將火勢撲滅而未能
    得逞，後經甲○○、吳宥樑二人合力將丙○○逮捕，並由顏妤馨向警方報案，乃
    為警查獲，並在現場起獲丙○○所有、供以放火所用之前開報紙一張（其餘已燒
    盡滅失）、打火機一個及空汽油桶一個等物扣案。
二、案經彰化縣警察局彰化分局報請臺灣彰化地方法院檢察署檢察官偵查起訴。
        理  由
一、訊據被告丙○○固坦承於右揭時、地，以所有之前開汽油桶一個裝放購買之柴油
    ，並將上開汽油桶內之柴油潑灑於被害人甲○○上址住處門前，於以電話要求林
    秋惠隨同其返家未果後，以所有打火機一個點燃報紙，投向先前潑灑在被害人甲
    ○○上開住處門前之柴油等情不諱，然矢口否認涉有何右揭犯行，辯稱：伊並沒
    有放火之故意云云。惟查：被告係基於放火之故意，前至被害人甲○○前揭住處
    前潑灑柴油，並以打火機點燃報紙一節，已據被告於偵查中供承明確；又衡以被
    告確已將所購買之柴油潑灑於被害人甲○○上揭住處門前，並以打火機點燃報紙
    投擲於其先前潑灑柴油之處而已著手於放火行為之實施，業據在場目擊上情之被
    害人甲○○、顏妤馨、吳宥樑等人分別於警訊及本院訊問時陳稱屬實，被告辯稱
    伊沒有放火之故意云云，顯係事後卸責之詞，無可採信。此外，復有證人林秋惠
    於警訊之證述、現場照片四幀在卷可稽，並有被告所有、供放火所用之報紙一張
    、打火機一個及空汽油桶一個等物扣案可佐，本件事證明確，被告前開犯行洵堪
    認定。
二、查被告將汽油潑灑於被害人甲○○住宅門前，其目的在作為燒燬房屋之火引之用
    ，而潑灑汽油、持打火機點燃報紙並投往潑灑柴油之處，係屬整個放火行為之連
    接動作，被告潑灑柴油後，以打火機點燃報紙投向潑灑柴油處之行為，應包含於
    整個放火行為範圍之內，是被告顯已開始實施犯罪構成要件之放火行為；然被告
    雖已著手放火行為之實施，惟未生上開住宅燒燬之結果，其犯罪尚屬未遂，核其
    所為係犯刑法第一百七十三條第三項、第一項之放火燒燬現供人使用之住宅未遂
    罪。又被告撥打電話告知林秋惠其已於被害人甲○○上開住處前潑灑柴油，要求
    林秋惠隨同其返家，否則即要放火燒屋等語之恐嚇危害安全犯行，應為其放火之
    實害行為所吸收而不另論之。再被告已著手於放火行為之實施，未發生燒燬住宅
    之結果，為未遂犯，爰依刑法第二十六條前段之規定，減輕其刑。又被告因不滿
    女友林秋惠未隨同其返家而住居於被害人甲○○上開住處，一時失慮，而將柴油
    潑灑於被害人甲○○住處門前，並以打火機一只點燃報紙投擲於先前潑灑柴油之
    處，其心態誠屬可議，然被告潑灑汽油之地點係在建物門前，且引燃火勢後隨即
    為被害人甲○○所撲滅，其危害尚非重大，故斟酌本件有法重情輕之情狀，在客
    觀上實足以引起一般人之同情，爰依刑法第五十九條之規定，遞減其刑。爰審酌
    被告之素行、僅因不滿女友林秋惠未隨同其返家而住居於被害人甲○○上開住處
    ，竟不顧公眾之安危，著手於放火行為而欲燒燬被害人甲○○上開住宅之犯罪動
    機、目的、手段、所生危害、被害人甲○○於本院訊問時表明願意原諒被告上開
    犯行及被告犯罪後之態度等一切情狀，量處如主文所示之刑，以示懲儆。末查，
    被告前未曾受有期徒刑以上刑之宣告，有臺灣彰化地方法院檢察署刑案資料查註
    紀錄表及臺灣高等法院被告全國前案紀錄表各一份在卷可憑，被告經此科刑教訓
    ，當知警惕而無再犯之虞，本院認其所宣告之刑，以暫不執行為適當，爰併諭知
    緩刑五年，以勵自新。
三、扣案之報紙一張、打火機一個及空汽油桶一個，均係被告所有、供放火所用之物
    ，已據被告供明在卷，均應依刑法第三十八條第一項第二款規定宣告沒收之。至
    其餘之報紙因已燒盡而滅失，爰不予宣告沒收，附予敘明。
據上論斷，應依刑事訴訟法第二百九十九條第一項前段，刑法第一百七十三條第三項
、第一項、第二十六條前段、第五十九條、第三十八條第一項第二款、第七十四條第
一款，判決如主文。.
本案經檢察官郭銘禮到庭執行職務
中      華      民      國    九十二    年      七      月     十四     日
                                臺灣彰化地方法院刑事第三庭
                                  法      官  李  雅  俐
右正本證明與原本無異。
如不服本判決，應於判決送達後十日內，向本院提出上訴狀（須附繕本）。
告訴人或被害人對於判決如有不服具備理由請求檢察官上訴者，其上訴期間之計算係
以檢察官收受判決正本之日期為準。
                                  法院書記官  陳  秀  娟
中      華      民      國    九十二    年      七      月   二十一     日
附錄論罪科刑法條：
刑法第一百七十三條第一項、第三項：
放火燒燬現供人使用之住宅或現有人所在之建築物、礦坑、火車、電車或其他供水、
陸、空公眾運輸之舟、車、航空機者，處無期徒刑或七年以上有期徒刑。
第一項之未遂犯罰之。


司法院資訊處製作；財團法人民間司法改革基金會備份。
